最高法院刑事判決　　　　　　一○○年度台上字第四九三三號
上　訴　人　蔡敏雄
　　　　　　洪進利
上列上訴人等因強盜等罪案件，不服台灣高等法院高雄分院中華
民國一○○年六月八日第二審判決（一○○年度上訴字第三九四
、三九七號，起訴案號：台灣高雄地方法院檢察署九十八年度偵
字第三七二二四號；追加起訴案號：同署九十九年度偵字第六五
七九、六九六八號），提起上訴，本院判決如下：
    主  文
上訴駁回。
    理  由
一、關於蔡敏雄、洪進利結夥攜帶兇器強盜部分：
按刑事訴訟法第三百七十七條規定，上訴於第三審法院，非以判
決違背法令為理由，不得為之。是提起第三審上訴，應以原判決
違背法令為理由，係屬法定要件。如果上訴理由書狀並未依據卷
內訴訟資料，具體指摘原判決不適用何種法則或如何適用不當，
或所指摘原判決違法情事，顯與法律規定得為第三審上訴理由之
違法情形，不相適合時，均應認其上訴為不合法律上之程式，予
以駁回。本件上訴人蔡敏雄、洪進利關於結夥攜帶兇器強盜部分
，上訴意旨略稱：上訴人等與已判決確定之共犯林億成分別於民
國九十八年十二月八日凌晨三時許、三時四十六分許，前往高雄
市○○區○○路二十號一樓之「金格遊藝場」及高雄市○○區○
○路六十二號之「華水亭汽車旅館」為強盜行為。就時間而言，
作案之時間密接；就行為人而言，均為上訴人等及林億成所為；
就犯罪手法而言，同為持槍行搶。足認上訴人等均係基於單一之
犯罪決意而為強盜行為，應為接續犯。乃原判決僅以上開二案之
犯罪地點、被害人不同，認非接續犯，而論處二罪，顯與刑法評
價上應合為包括一行為而論以一罪之判斷不符，自有適用法則不
當之違背法令等語。洪進利另以：蔡敏雄、林億成於第一審均作
證否認上訴人有參與前揭「金格遊藝場」部分之強盜犯行，而係
另一名不詳姓名年籍友人所為。對此有爭議之證詞，原審未給予
上訴人與蔡敏雄、林億成對質之機會，自屬違法等語。
惟查：證據之取捨、事實之認定，乃事實審法院職權行使之範圍
，事實審法院經調查證據之結果，本於確信，依自由心證之取捨
證據，苟其取捨，與經驗法則或論理法則無違，即不得任意指為
違法，而據為適法之第三審上訴理由。本件原判決認定上訴人等
有原判決事實欄所載之加重強盜之犯行，因而撤銷第一審為蔡敏
雄關於此部分之科刑判決，改判仍論處其結夥攜帶兇器強盜罪刑
（共二罪，各處有期徒刑九年六月），並為相關之從刑諭知；維
持第一審為洪進利關於此部分之科刑判決（共二罪，各處有期徒
刑十年）。係以：上訴人等及同案被告林億成之自白（或證言）
，證人陳志峰、李士華之證詞、高雄市政府警察局鳳山分局搜索
扣押筆錄、扣押物品目錄表、扣押物品收據、高雄市○鎮區○○
街四十一巷三號四樓現場圖、搜索現場照片、指認照片、台灣高
雄地方法院檢察署電話紀錄單、監視錄影光碟翻拍照片、內政部
警政署刑事警察局九十九年四月十二日刑鑑字第○九九○○三二
三五○號、九十九年六月二十一日刑鑑字第○九九○○六八五八
一號鑑定書、租賃車輛照片、中華民國小客車租賃定型化契約書
、上訴人等及林億成之個人詳細資料及照片等證據資料，為綜合
之判斷。已詳細敘述其所憑之證據及認定之理由，並就證人蔡敏
雄、林億成於第一審時翻異前詞，證稱：當日於「金格遊藝場」
強盜之人為洪進利之另一名友人，斯時洪進利並未下車云云，均
係迴護洪進利之詞，並不足取等情，分別予以指駁及說明（見原
判決理由貳、五、(二)、3.）。所為論斷，俱有卷存證據資料可資
覆按，從形式上觀察，並無採證或認定事實違背經驗法則或論理
法則，或其他違背法令之情形。另查：(一)、刑法上所謂接續犯，
係指數行為於同時同地或密切接近之時地實施，侵害同一之法益
，各行為之獨立性極為薄弱，依一般社會健全觀念，在時間差距
上，難以強行分開，在刑法評價上，以視為數個舉動之接續施行
，合為包括之一行為予以評價，而為包括之一罪。於刑法修正刪
除連續犯之規定後，若先後數行為，每一前行為與次行為，依一
般社會健全觀念，在時間差距上，可以分開，在刑法評價上，各
具獨立性，每次行為皆可獨立成罪，縱構成同一之罪名者，亦應
一罪一罰，不能論以接續犯。查，上訴人等先後二次犯結夥攜帶
兇器強盜行為，時間先後有別，又係侵害不同被害人之財產法益
，行為地點復有差距，依一般社會健全觀念，難認上訴人等係以
單一行為，於相同或密接之時地，經數個階段，持續侵害同一法
益。原審基此，而於判決理由內說明上訴人等前揭所為，不符刑
法上接續犯之要件等語（見原判決第三十一頁第十至二十行），
所為論斷，並無違誤。上訴人等執此指摘原判決適用法則不當云
云，係就原判決已明白論斷之事項，重為爭執，難認係適法之第
三審上訴理由。(二)、刑事訴訟法第一百八十四條第二項僅規定因
發見真實之必要，得命證人與他證人或被告對質，亦得依被告之
聲請，命與證人對質，是其應否對質，在審理事實之法院，本有
自由裁酌之權。關於洪進利部分，證人即共同被告蔡敏雄、林億
成於第一審審判中，已行交互詰問程序，其等陳述明確，且所證
均係迴護洪進利之詞，自無再與洪進利對質之必要，且原判決亦
就其等證言可採之理由說明如前述；況洪進利於原審亦未聲請與
其等對質，其於審判期日經審判長詢以「尚有何證據請求調查？
」時，其及辯護人均答稱「沒有。」（見原審卷(二)第一○八頁）
，則原審未令其與相關證人對質，亦無調查未盡之違法。洪進利
上訴意旨，對於原判決究竟如何違背法令，並未依據卷內資料為
具體指摘，仍執陳詞，再為事實上之爭辯，並對原審採證認事用
法之職權行使，任意指摘，亦難謂已符合首揭法定上訴要件。綜
上，上訴人等關於此部分之上訴，核與法律規定得為第三審上訴
理由之違法情形，不相適合。其等此部分上訴不合法律上之程式
，應予駁回。
二、關於洪進利非法持有槍、彈罪部分：
按上訴得對於判決一部為之，未聲明為一部者，視為全部上訴，
刑事訴訟法第三百四十八條第一項定有明文。洪進利對原判決不
服，提起上訴，未聲明為一部上訴，依前開規定，應視為全部上
訴，合先敘明。查第三審上訴書狀，應敘述上訴之理由，其未敘
述者，得於提起上訴後十日內補提理由書於原審法院，已逾上述
期間，而於第三審法院未判決前仍未提出上訴理由書狀者，第三
審法院應以判決駁回之，刑事訴訟法第三百八十二條第一項、第
三百九十五條後段規定甚明。洪進利不服原判決論處非法持有槍
、彈罪刑部分，於一○○年六月二十日提起上訴，並未敘述理由
，迄今逾期已久，於本院未判決前仍未提出，依上開規定，此部
分上訴自非合法，應予駁回。
三、關於洪進利結夥攜帶兇器竊盜部分：
按刑事訴訟法第三百七十六條所列各罪之案件，經第二審判決者
，不得上訴於第三審法院，為該條所明定。本件洪進利所犯結夥
攜帶兇器竊盜部分，原審法院係依修正前刑法第三百二十一條第
一項第三、四款規定論處罪刑，核屬刑事訴訟法第三百七十六條
第二款之案件，既經第二審判決，自不得上訴於第三審法院。洪
進利一併提起上訴，為法所不許，應併予駁回。
據上論結，應依刑事訴訟法第三百九十五條，判決如主文。
中    華    民    國  一○○  年    九    月    八    日
                      最高法院刑事第十二庭
                          審判長法官  黃  正  興  
                                法官  許  錦  印  
                                法官  林  瑞  斌  
                                法官  陳  春  秋  
                                法官  謝  靜  恒  
本件正本證明與原本無異
                                      書  記  官  
中    華    民    國  一○○  年    九    月   十四   日
                                                      Ｅ